福建高等法院金門分院民事判決
                                    110年度上更一字第2號
上  訴  人  臺灣中小企業銀行股份有限公司

法定代理人  林謙浩
訴訟代理人  施秉慧律師
複 代理 人  焦文城律師       
被 上訴 人  吳玥璉（原名吳美月）

訴訟代理人  吳榮昌律師
上列當事人間債務人異議之訴事件，上訴人對於中華民國108年8
月19日福建金門地方107年度訴字第105號第一審判決提起上訴，
經最高法院第一次發回更審，本院於111年6月30日言詞辯論終結
，判決如下：
    主  文
原判決關於命撤銷福建金門地方法院一０七年度司執字第一一０二
號清償債務強制執行事件，對被上訴人於新臺幣捌佰零陸萬參仟
肆佰參拾壹元、及自民國九十二年六月二十八日起至清償日止，
按年息百分之十一點六二五計算之利息，並自九十年一月十四日
起至清償日起，按上開利率百分之二十計算之違約金範圍之強制
執行程序部分，暨除確定部分外訴訟費用之裁判均廢棄。
上開廢棄部分，被上訴人在第一審之訴駁回。
其餘上訴駁回。
第一、二審及發回前第三審訴訟費用（除確定部分外），由上訴
人負擔五分之一，餘由被上訴人負擔。
    事實及理由
壹、程序方面
一、上訴人法定代理人原為黃博怡，嗣於本院審理期間變更為林
    謙浩，並據其聲明承受訴訟，有聲明承受訴訟狀及所附上訴
    人公司變更登記表可參（見本院卷第49至52頁），合於民事
    訴訟法第170條、第175條第1項規定，應予准許。
二、按不變更訴訟標的，而補充或更正事實上或法律上之陳述者
    ，非為訴之變更或追加，民事訴訟法第256條定有明文。查
    被上訴人於原審主張借款本金為新臺幣（下同）1,203萬8,5
    35元。於本院陳明未清償本金金額為1,133萬6,293元，核屬
    就其主張更正事實上之陳述，且為上訴人所不爭執（見本院
    卷第224頁），依前揭規定，自無不合。
貳、實體方面
一、被上訴人主張：伊於民國78年間以訴外人羅美玲為連帶保證
    人，向上訴人借款而積欠債務（下稱系爭債務）。上訴人於
    107年間持臺灣高雄地方法院（下稱高雄地院）核發之89年
    度執字第10816號債權憑證（下稱系爭債權憑證）為執行名
    義，向福建金門地方法院（下稱金門地院）對伊聲請107年
    度司執字第1102號執行事件（下稱系爭執行事件），執行伊
    之財產。系爭債權憑證內含執行名義：㈠依高雄地院79年度
    促字第22049號支付命令，羅美玲應給付上訴人1,289萬4,25
    8元本息及違約金；㈡依臺灣臺北地方法院士林分院（後改制
    為臺灣士林地方法院，下稱士林地院）79年度促字第2695號
    支付命令，伊應給付上訴人同額本息及違約金（以下各稱執
    行名義㈠、㈡）。系爭債權憑證表彰之債權時效為15年，上訴
    人先於85年間聲請拍賣伊供系爭債務擔保所設定抵押權之不
    動產，雖尚有1,133萬6,293元本息、違約金未獲清償（下稱
    85年執行事件），然未於6個月內起訴，以中斷時效；嗣於8
    9年間持執行名義㈡聲請執行（下稱89年執行事件），但僅請
    求執行其中之327萬2,862元本息及違約金（下稱A部分），
    時效中斷之效力並不及於其餘806萬3,431元本息及違約金（
    下稱B部分），故上訴人就B部分債權請求權已於94年底至95
    年間罹於時效；上訴人繼於97年間持系爭債權憑證聲請執行
    （下稱97年執行事件），與羅美玲以680萬元達成和解，而
    撤回強制執行之聲請，是A部分因清償而消滅。爰依強制執
    行法第14條第1項規定，求為撤銷系爭執行事件程序之判決
    。原審為被上訴人勝訴之判決。上訴人不服，聲明上訴。被
    上訴人答辯聲明：上訴駁回。
二、上訴人則以：伊於85年聲請拍賣抵押物，對被上訴人有時效
    中斷之效力。又伊曾多次聲請執行，雖部分程序因內部人員
    作業疏失僅就A部分債權為之，但無免除B部分債務之意，執
    行名義㈡之全部本金債權未罹時效。另伊在97年執行事件僅
    免除羅美玲之連帶保證責任，所撤回者亦係對羅美玲之執行
    聲請，並無免除全執行事件債務之意。伊將和解金抵充利息
    、費用後再向被上訴人追償不足部分，應無不合等語，資為
    抗辯。並聲明：㈠原判決（除確定部分外）廢棄。㈡上開廢棄
    部分，被上訴人在第一審之訴駁回（被上訴人請求就系爭執
    行事件其中A部分本息之執行程序應予撤銷部分，已確定）
    。　　
三、兩造不爭執事項：
  ㈠被上訴人於78年12月1日以羅美玲為連帶保證人，並提供其所
    有之高雄市○○區○○○路000號12樓房地為擔保，設定第一順位
    抵押權1,560萬元予上訴人，向上訴人借款而積欠系爭債務
    。
  ㈡系爭債務於79年6月間逾期，上訴人對羅美玲、被上訴人取得
    執行名義㈠、㈡，分別於79年11月29日、同年10月23日確定。
  ㈢上訴人於85年間，以高雄地院80年度拍字第1994號拍賣抵押
    物裁定為執行名義，拍賣被上訴人供擔保之上開房地，經受
    償執行費8萬6,952元、利息及違約金共818萬5,598元。尚欠
    1,133萬6,293元本金（下稱未受償本金）及自86年3月19日
    起至清償日止之利息及違約金。
  ㈣上訴人於89年間，持執行名義㈠、㈡，向高雄地院聲請對羅美
    玲、被上訴人強制執行A部分，經高雄地院於89年3月29日核
    發系爭債權憑證。
  ㈤上訴人於94年間，持系爭債權憑證為執行名義，向高雄地院
    聲請對被上訴人、羅美玲強制執行A部分，經高雄地院以94
    年度民執字第15986號執行無結果，於94年3月28日發還系爭
    債權憑證。
  ㈥上訴人於97年間，持系爭債權憑證為執行名義，對被上訴人
    、羅美玲，就未受償本金1,133萬6,293元及利息聲請強制執
    行。嗣上訴人與羅美玲以680萬元達成和解，撤回強制執行
    。
  ㈦上訴人於102年間，持系爭債權憑證為執行名義，對被上訴人
    ，向金門地院聲請強制執行未受償本金，經以102年度司執
    字第1363號執行事件（下稱102年執行事件）執行結果無效
    果，於102年6月19日發還系爭債權憑證。
四、本院之判斷：
　㈠按消滅時效，因起訴而中斷，又依督促程序，聲請發支付命
    令，或開始執行行為或聲請強制執行，與起訴有同一效力。
    時效中斷者，自中斷之事由終止時，重行起算。因起訴而中
    斷之時效，自受確定判決，或因其他方法訴訟終結時，重行
    起算，亦為民法第129條第1項第3款、第2項第1、5款、第13
    7條第1、2項所明定。本件上訴人就系爭債務，對羅美玲、
    被上訴人取得執行名義㈠、㈡，分別於79年11月29日、同年10
    月23日確定。嗣於85年間，聲請拍賣被上訴人供擔保之上開
    房地，於86年6月21日分配，依分配表所示，上訴人以第1順
    位抵押權人受分配利息及違約金共818萬5,598元，有1,133
    萬6,293元本金等未受分配，為兩造所不爭執，應堪信實。
    而聲請拍賣抵押物之許可強制執行裁定，為強制執行法第4
    條第1項第5款所定之執行名義，則債權人實行抵押權向法院
    聲請拍賣抵押物，自屬強制執行之聲請。足見上訴人於85年
    間，已就系爭債務聲請強制執行，而有與起訴相同之中斷消
    滅時效效力，並獲部分受償而執行終結。是被上訴人抗辯85
    年執行事件係對物執行，不生中斷系爭債務之時效云云，尚
    無可採。
　㈡次按請求權，因15年間不行使而消滅，但法律所定期間較短
    者，依其規定。又利息各期給付請求權，因5年間不行使而
    消滅。民法第125條、第126條分別定有明文。而違約金係為
    賠償因遲延清償金錢債務所生之損害而為約定者，僅於債務
    人給付遲延時，債權人始得請求給付，該違約金並非基於一
    定法律關係而定期反覆發生之債權，自非民法第126條所定
    定期給付債權，而無該條短期時效之適用（最高法院104年
    度台上字第49號判決意旨參照）。上訴人於85年間，既已就
    系爭債務聲請強制執行，並獲部分清償而執行終結，則未受
    償本金1,133萬6,293元及違約金之請求權時效，應於85年執
    行事件終結之86年6月21日重行起算15年至101年6月21日，
    利息部分則重行起算5年至91年6月21日。
　㈢又按債權人就以在數量上為可分之金錢為給付目的之特定債
    權，本得自由任意將其分割而就其中之一部分為請求，於一
    部請求時，應認僅就該已請求部分有中斷時效之效果（最高
    法院106年度台上字第2854號判決意旨參照）。本件上訴人
    於89年間，就未受償本金1,133萬6,293元，向高雄地院聲請
    對被上訴人及羅美玲執行其中之A部分，即327萬2,862元本
    息及違約金，因執行無效果，經該院於89年3月29日核發系
    爭債權憑證。依前揭說明，僅中斷A部分之時效，則A部分本
    金、違約金之請求權時效，應自執行終結之89年3月29日重
    行起算15年至104年3月28日，利息部分則重行起算5年至94
    年3月28日。之後，上訴人於94年3月25日，再向高雄地院聲
    請對被上訴人及羅美玲執行A部分，發生中斷A部分時效之效
    力，經執行無效果，由該院於94年3月28日返還系爭債權憑
    證，則A部分本金、違約金之請求權時效，應自執行終結之9
    4年3月28日重行起算15年至109年3月28日，利息部分則重行
    起算5年至99年3月28日。
　㈣上訴人再於97年6月27日，執系爭債權憑證為執行名義，對被
    上訴人、羅美玲聲請強制執行，有強制執行聲請狀上高雄地
    院收狀戳章可據（見原審卷第213頁）。上訴人雖係執系爭
    債權憑證而聲請強制執行，然系爭債權憑證係由執行名義㈠
    、㈡換發而來，且細觀強制執行聲請狀、追加強制執行聲請
    狀（見原審卷第213至223頁），被上訴人係就未受償本金1,
    133萬6,293元之全部聲請執行，非僅就A部分為之，此經本
    院函調97年執行事件卷核閱無訛（全卷外放）。足見上訴人
    已就未受償本金之全部即A部分與B部分聲請強制執行。且按
    強制執行係以實現債權人之權利為目的，故強制執行法第28
    條之2明定，關於財產權之執行，應按債權人請求實現之權
    利金額或價額計徵執行費。同一債權雖前後以不同執行名義
    聲請強制執行，但請求實現之債權則同一，自無庸重複計徵
    執行費。前揭85年執行事件，上訴人已依強制執行法第28條
    之2第1項後段規定繳納全部執行費8萬6,952元，有卷附分配
    表足憑（見原審卷第191頁），依上開說明，其聲請強制執
    行之97年執行事件自無需再繳納執行費，要屬合法。是被上
    訴人抗辯97年執行事件上訴人並未就B部分聲請強制執行，
    且未據繳納執行費，其聲請為不合法云云，要非可採。
　㈤再者，上訴人於97年6月27日已就未受償本金之全部即A部分
    與B部分聲請強制執行，自均發生中斷時效之效力。就A部分
    本息及違約金債權而言，距94年執行事件執行終結應重行起
    算之94年3月28日僅3年餘，均未罹於消滅時效。而就B部分
    本息及違約金債權而言，距85年執行事件執行終結應重行起
    算之86年6月21日，期間相距11年餘，其本金及違約金債權
    之15年請求權時效尚未完成，然其利息債權自97年6月27日
    起回溯5年至92年6月28日起算已外之請求權，已罹於時效而
    消滅，被上訴人自得拒絕給付。則上訴人聲請強制執行狀上
    所載自85年10月6日起至92年6月27日止之利息請求權已罹於
    時效，可堪認定。是被上訴人抗辯該部分利息請求權業已罹
    於時效而拒絕給付，應屬可採。而上訴人與羅美玲於執行中
    ，就A部分本息等，以680萬元達成和解，羅美玲並於98年1
    月20日依約履行，是A部分因清償而使該部分本息及違約金
    等債務全部消滅，此部分業經最高法院判決確定，已如前述
    。上訴人於98年1月21日具狀向執行法院陳明：「…茲因聲請
    人與債務人羅美玲間達成和解，懇請鈞院賜准聲請人撤回對
    債務人羅美玲強制執行部分。另聲請人對債務人吳美月（漏
    載「聲」字）請強制執行部分，本次雖查無可供執行之財產
    ，然債權人依民法第129條第2項第5款之規定，對其聲請強
    制執行已中斷時效，並懇請鈞院發還本執行事件債權憑證，
    以利日後繼續追償…」等語（見原審卷第97頁），此經本院
    核閱97年執行事件卷聲請狀正本相符。足見上訴人所具聲請
    狀已特別載明僅撤回對羅美玲之強制執行，就B部分並未撤
    回對被上訴人之強制執行，而係依強制執行法第27條第2項
    規定向執行法院陳明被上訴人無財產可供可執行，由執行法
    院依法逕行發還系爭債權憑證，以利終結執行事件。則A部
    分係以「債權人撤回」、B部分則係以「執行無效果」方式
    終結執行程序，兩者顯然不同，此核與系爭債權憑證上98年
    2月3日書記官職名章戳註記「本件經高雄地院97年司執字第
    63661號『債權人撤回（手寫方式增添）』執行無效果」兩種
    終結方式相符（見原審卷第241頁）。則上訴人對被上訴人
    之B部分債權係因執行無效果而終結，應無疑義，自仍生中
    斷時效之效力。是B部分本金、違約金之請求權時效，應自9
    7年執行事件執行終結之98年2月3日重行起算15年至113年2
    月3日，92年6月28日起之利息部分則重行起算5年至103年2
    月3日。
　㈥上訴人再於就102年間，持系爭債權憑證為執行名義，向金門
    地院聲請對被上訴人強制執行未受償本金1,133萬6,293元等
    ，雖其漏未將A部分之數額扣除（見本院前審卷第143至145
    頁），然不影響就B部分本息及違約金債權發生中斷時效之
    效力。嗣因執行無效果，金門地院於102年6月19日返還系爭
    債權憑證（見原審卷第241頁）。則B部分本金、違約金之請
    求權時效，應自執行終結之102年6月19日重行起算15年至11
    7年6月19日，92年6月28日起之利息部分則重行起算5年至10
    7年6月19日。
　㈦末上訴人於107年4月10日，持系爭債權憑證為執行名義，向
    金門地院聲請被上訴人聲請強制執行未受償本金1,133萬6,2
    93元等，經該院以系爭執行事件受理在案（見金門地院107
    年度司執字第1102號卷未編頁碼之聲請狀），雖上訴人仍未
    將A部分之數額扣除，惟就B部分本息及違約金債權仍發生中
    斷時效之效力。而系爭執行事件距上開102年執行事件執行
    終結應重行起算之102年6月19日，期間相距4年9月餘，則B
    部分本金及違約金債權之15年請求權時效，及92年6月28日
    起之利息債權之5年請求權時效，均尚未完成。上訴人自仍
    得持系爭債權憑證，對被上訴人強制執行。被上訴人主張該
    等請求權均已罹於時效而消滅云云，尚屬無據。則被上訴人
    請求撤銷系爭執行事件，關於B部分本金、違約金，及92年6
    月28日起之利息債權之強制執行程序部分，即非可採。
五、綜上所述，被上訴人依強制執行法第14條第1項規定，請求
    撤銷對被上訴人於本金806萬3,431元，及自92年6月28日起
    至清償日止，按年息11.625％計算之利息，並自90年1月14日
    起至清償日起，按上開利率20％計算之違約金範圍之強制執
    行程序部分，為無理由，不應准許；請求撤銷關於系爭執行
    事件，就本金806萬3,431元自85年10月6日起至92年6月27日
    止之利息之強制執行程序部分，為有理由，應予准許。除確
    定部分外，原審就上開不應准許部分，判決被上訴人勝訴，
    於法不合；上訴意旨指摘原判決此部分不當，求予廢棄，為
    有理由，爰由本院廢棄改判如主文第二項所示；就上開應准
    許部分，為被上訴人勝訴之判決，並無不合，上訴意旨指摘
    原判決此部分不當，求予廢棄改判，為無理由，此部分上訴
    應予駁回。
六、本件事證已臻明確，兩造其餘之攻擊或防禦方法及所用之證
    據，經本院斟酌後，認為均不足以影響本判決之結果，爰不
    逐一論列，附此敘明。
七、據上論結，本件上訴為一部有理由，一部無理由，依民事訴
    訟法第450條、第449條第1項、第79條，判決如主文。
中　　華　　民　　國　　111 　年　　7 　　月　　14　　日
                    民事庭審判長法　官　陳真真
                                法　官　許志龍
                                法　官　張　震
上訴人不得上訴。
被上訴人如不服本判決，應於收受送達後20日內向本院提出上訴
書狀，其未表明上訴理由者，應於提出上訴後20日內向本院補提
理由書狀（均須按他造當事人之人數附繕本），上訴時應提出委
任律師或具有律師資格之人之委任狀；委任有律師資格者，另應
附具律師資格證書及釋明委任人與受任人有民事訴訟法第466條
之1第1項但書或第2項所定關係之釋明文書影本。如委任律師提
起上訴者，應一併繳納上訴審裁判費。
中　　華　　民　　國　　111 　年　　7 　　月　　14　　日
                                書記官　李麗鳳